【裁判字號】    88,保險,8
【裁判日期】    890331
【裁判案由】    給付保險金
【裁判全文】
臺灣臺南地方法院民事判決  八十八年度保險字第八號
    原      告  乙○○○    籍.
    被      告  統一安聯人壽保險股份有限公司
                            設台北市○○○路○段六九號十四樓
    法定代理人  甲○○      住台北市○○○路○段六九號十四樓
    訴訟代理人  丙○○      住台北市○○○路○段六九號十四樓
右當事人間請求給付保險金事件，本院判決如左：
    主    文
原告之訴及假執行之聲請均駁回。
訴訟費用由原告負擔。
    事    實
甲、原告方面：
一、聲明：
（一）被告應給付原告新台幣（下同）壹佰零伍萬元整，及自民國（下同）八十八年
      一月二十日起至清償日止，以年利一分計算之利息。
（二）訴訟費用由被告負擔。
（三）原告願供擔保請准宣告假執行。
二、陳述：
（一）緣原告於八十七年十一月十七日與被告公司訂立統一意外傷害保險契約，保險
      金額三百萬元整，期間計一年整，保單號碼ＰＡ00000000號。
（二）原告不幸於八十七年十二月十八日凌晨五時許，騎腳踏車行經台南市東區○○
      ○○街與崇德路口時，遭二名騎機車之年輕人自後方撞擊。原告向右傾到，頭
      部、胸側肋骨及手撞到路旁花台，昏了過去。不知道昏多久，醒來後路人說伊
      腳流了好多血，伊就推著腳踏車到一家便利商店求援，才知道左足五趾均遭截
      肢。後來便利商店的員工幫忙叫救護車，將原告送至台南市立醫院急救，並進
      行截肢手術，在八十七年十二月二十三日出院。原告以契約承保危險事故發生
      ，依約於八十八年一月四日填具申請書向被告請求給付保險金；而依契約書第
      五條「殘廢保險金的給付標準」，原告實符合第四級之給付標準，故原告主張
      被告應給付原告一百零五萬元，並依據該契約書第十七條「保險事故的通知與
      保險金的申請時間」之規定，被告於收齊原告申請理賠文件（八十八年一月五
      日）後十五日內給付之，逾期被告公司應按年利一分加計利息給付；故原告亦
      主張被告須自八十八年元月二十日起算，加計利息給付。
（三）惟被告公司於接獲原告之理賠申請後，一直未對原告進行當面之調查，亦未曾
      以電話詢問，原告於毫無明確結果之情形下，於八十八年六月二十八日自台南
      郵局以存證信函知會被告，而被告卻於八十八年六月二十八日回函，以「無法
      明確證明為意外事故」為理由而逕予拒賠。經原告在此以存證信函提出說明，
      惟被告仍執前詞拒絕理賠。
（四）查保險契約第十七條「殘廢保險金的申領」中所規定之必備文件，原告皆完整
      齊備，諸如保險金申請書、保險單、意外傷害事故證明文件、台南市立醫院醫
      師出具之殘廢診斷書、被保險人的身分證明等，原告盡皆早已完整蒐集交予被
      告，且台南市警察局第一分局德高派出所主管李鵬山及管區警員孫哲敏二人亦
      於八十八年一月二十七日親至原告家中進行筆錄工作，並於當時開立一份報案
      三聯單予原告，一切報案手續皆屬完整，且目前尚由警方調查中。一切過程警
      方皆有完整之紀錄，且原告當時受傷被送至醫院，警方於調查現場過程如何，
      應屬警方權責，並非原告所能盡知。
（五）查保險契約第二條保險範圍明文定有「被保險人於本契約有效期間內，因遭受
      意外傷害，致其身體蒙受傷害而致殘廢或死亡時，依照本契約的約定，給付保
      險金。前項所稱意外傷害事故，指非由疾病引起之外來突發事故」。而根據台
      南市立醫院醫師所開據之診斷證明書上已言明「左足一、二、三、四、五趾外
      傷性截肢」，即足證明該傷殘乃因外傷性，並非由原告本身疾病所引起的，是
      故原告之所請事由十分明確，被告應負保險責任。
（六）查保險契約第八條除外責任（原因）及第九條除外責任（期間），被保險人如
      直接因上述情事而致成死亡或殘廢時，被告公司不負給付保險金的責任。惟原
      告並未有符合上述情事者，詎遭被告拒絕給付，而被告公司所謂「證明資料難
      以證明為意外事故」乙事，查保險契約第一條契約的訂定及構成「．．本契約
      的解釋，應探求當事人之真意，不得拘泥於所用之文字，如有疑義，以作有利
      於被保險人之解釋為準」。據此，原告認被告實有違約之實，希圖以文字遊戲
      以免除其保險責任。
（七）依據以上各點事實及理由，原告主張被告公司應負賠償之責任。被告應依循契
      約之內容及精神，予原告應有之賠償，使社會正義得以伸張，被告公司如欲拒
      絕履行契約中之義務，須據實提出證據以反證原告之理賠申請非意外事故，否
      則被告公司自應負其保險責任。爰請求判決如聲明所示，原告並願供擔保以代
      釋明，請准宣告假執行。
三、證據：提出統一意外保險保險單、手術同意書、台南市警察局第一分局德高派出
    所報案三聯單、台南郵局存證信函、被告回函、台南市立醫院醫師診斷證明書、
    支票存根聯十二張為證（以上均影本）。
乙、被告方面：
一、聲明：
（一）原告之訴駁回。
（二）訴訟費用由原告負擔。
（三）如受不利判決，願供擔保請准宣告假執行。
二、陳述：
（一）按「複保險，謂要保人對於同一保險利益，同一保險事故，與數保險人分訂立
      數保險之契約行為」；「複保險，除另有約定外，要保人應將他保險人之名稱
      及保險金額通知各保險人。」，「要保人故意不為前項之通知，．．．，其契
      約無效。」，分別為保險法第三十五條、第三十六條及三十七條明文規定。本
      案原告分別於八十七年四月至十一月間向新光保險人壽保險股份有限公司、國
      泰人壽保險股份、國華人壽保險股份有限公司、幸福人壽保險股份有限公司等
      六家保險公司密集投保意外險，最後於八十七年十一月十七日投保被告公司意
      外險三百萬元，惟皆未對被告為告知或通知，且於被告要保書之詢問事項中，
      僅告知曾投保國泰人壽意外險五百萬元，至其他保險則故意未告知，顯有違複
      保險之通知義務，依首揭法條規定及最高法院七十六年度台上字第一一六六號
      判例意旨可知，原告與被告於八十七年十一月十七日所訂立之系爭保險契約應
      屬無效，保險契約既屬無效，被告當無給付保險金之義務。
（二）次按複保險之立法目的，除為防範超額保險，更為防止或減少道德危險發生之
      誘因，且道德危險之發生並不因財產或人身保險而有別。況保險契約為最大善
      意契約，人身縱無價，人身保險契約並非保障被保險人人身安全無虞，而係限
      於賠償其人身受損害而生之財物損失而已，若投保金額過高，且其與財物可能
      損失金額顯不相當者，其射倖性質相對增加，較財產保險更易肇致道德危險。
      故為避免要保人（被保險人）恣意投保多家保險公司，再思以任何非正當方法
      圖謀保險金獲取暴利，複保險通知義務實有適用於人身保險之必要，如此方能
      杜絕並阻止病態行為於社會中擴散蔓延，進而造成保險公司鉅大損害，並轉嫁
      於一般多數善意投保大眾之不公平結果。
（三）退步言之，縱認原告與被告所簽訂之系爭意外傷害保險契約仍屬有效，惟依被
      告公司之保險契約第二條係約定「被保險人於本契約有效期間內，因遭受意外
      傷害，致其身體蒙受傷害而致殘廢或死亡時，依照本契約的約定，給付保險金
      。前項所稱意外傷害事故，指非由疾病引起之外來突發事故。」，是原告如欲
      向被告公司請求給付保險金，應就其於民國八十七年十二月十八日凌晨五時許
      ，於台南市東區○○○○街與崇德路口發生意外，致其左足五指截肢缺失等事
      實負舉證責任。而依原告所述，其於八十七年十二月十八日五時許，其騎乘
      踏車至住處附近倒完垃圾後，續騎車去買早點，於途中近崇德二十街與崇德路
      口，遭二位騎機車之不明人士從腳踏車後面撞及，致其重心不穩向右側跌倒並
      撞到路旁花圃緣石致右手脕、右上腹有擦、瘀傷並昏過去，過一會兒，因聽到
      周圍人聲嚷嚷及感覺痛而醒來，之後曾當場求救無人置理，又感腳痛行走困難
      乃以腳踏車為支撐，牽著該車一一慢慢走到全家便利商店求救，惟整個過
      程皆未發現左腳五指已斷，迄便利商店始知左腳五趾不見了，且不知道腳趾為
      什麼會斷掉，最後，請該商店店員報警及送市立醫院急救，另原告並無任財物
      上損失，對外無任何負債云云，惟查，本案據被告公司現場調查並基於以下理
      由，決認依原告前揭所舉事證，僅能得知原告有左足五腳趾截肢之殘廢結果發
      生，至於其殘廢發生原因係被撞或其他之外來突發意外事故所導致，並未盡其
      應負之舉證責任，被告公司因此以原告「意外事故不明確」為由，拒絕給付保
      險金，茲將理由詳述如后：
  １、投保動機令人存疑：如前所述，原告向被告公司投保，並未盡其告知複保險之
      義務，無疑增加被告公司承受道德危險之可能性及產生逆選舉，另意外險屬高
      保障、低保費之商品，依其特性，一般要保人（被保險人）對投保金額高低之
      決定，常以其是否為家中主要經濟來源或負擔者作為考量方向，此亦為壽險公
      司核保之標準所在。按被告年近七十歲，兒孫滿堂，又自稱自國小教師退休，
      有豐富之退休金及子女奉養生活不虞匱乏，且其於前揭庭稱，並無任何負債，
      則其並無必須保障之對象，原告何以於八十七年四月及十一月，於隱瞞壽險公
      司之前提下，竟密集分別向二家及五家壽險公司投保高額意外險，額外負擔每
      年高達數萬元保險費，且非常湊巧地，與大多數保險詐欺斷指案般，於完成所
      有投保後不久，皆定會主張發生意外事故而請求給付高額保險金。另一方面，
      查原告之經濟狀況據被告公司調查結果與其前揭所述實大相逕庭，即其與子女
      疑對外積欠龐大債務，因此，無論如何，本案在在透露出原告投保動機令人存
      疑及不單純。
  ２、原告提出之診斷證明書及刑事案件報案單等證據，並不足以證明其左足五趾截
      肢，係因騎腳踏車被機車從後面撞及或是其他意外事故所致：按原告前揭提出
      之醫師證明書及刑事案件報案單等，各依該文書內容記載，除可證明其有左足
      外傷性截肢及於八十八年元月二十七日向台南市警察局第一分局德高派出所報
      案外並無法證明原告左足五斷趾係為何而斷，及於八十七年十二月十八日有前
      揭原告指稱之「騎腳踏車被機車由後撞及」之事故發生，更遑論其斷趾因該事
      故所致。且本案從始至今，所謂事故經過，完全僅憑原告一人口述，無任何目
      擊者、相關之人、物證，資以佐證該事故之真實性，此有前揭分局八十八年二
      月二十四日南市警一刑字第五八一三號函可稽。再者，據被告公司調查人員詢
      問當時處理全家便商店店員報案之該分局德高派出所警員得知，警員於將原告
      送往市立醫院急救後，曾即循著血跡及原告所述之事故地點尋找其斷落之腳趾
      ，惟竟遍尋未著，亦可見一斑原告聲稱發生事故之證據付諸闕如，又怎能使被
      告公司相信其左足五趾截肢，係因騎腳踏車被機車從後面撞及或是其他意外事
      故所致。
  ３、原告陳述所謂「事故經過」，相互矛盾，且過於不合常理：
    1.相互矛盾：按原告前於八十七年十二月三十日填寫被告公司之保險金申請書，
      請求公司理賠，於有關事故發生原因及經過情形，依其於該申請書記載：「‧
      ‧‧兩個人騎車從後面把乙○○○『推倒』，『拿刀砍掉』左腳腳趾，然後到
      全家便利商店求救，‧‧‧」；另依原告於台南市立醫院之病歷主訴記載：「
      騎腳踏車被機車撞倒後砍傷左腳趾」云云，然如前所述，原告於八十八年十月
      二十日之庭上，答覆鈞院關於事故發生經過時，卻稱：「‧‧‧遭二位騎機車
      不明人士自腳踏車後面『撞』倒，至左足五腳趾為什麼會斷，『我不太清楚原
      因』，‧‧‧」，前後對照下，顯見原告對自己發生如此重大事故之過程，竟
      有不清楚、相互矛盾及說詞反覆之陳述，應不足採信。
    2.過於不合理：依原告於前揭鈞院庭期中所為對其發生事故經過之描述、保險金
      申請書及台南市立醫院病歷上之相關事故記載，其中，不難發現原告就不清楚
      斷趾之原因（或稱被人砍斷）、斷趾後，竟於不知左足五趾全斷之情形下，步
      行百餘公尺及發生左足五趾全斷之重大傷害後，未留於原地求援，反而捨近求
      遠冒著流血過多之生命危險，牽著損壞之腳踏車一一地步行到一百餘公尺
      之便利商店請求報案、送醫等事故過程陳述，實有許多過於不合理之處，詳如
      后列：
      Ａ、不清楚斷趾之原因（或稱被人砍斷）：按原告投保之前揭意外險條款規定
          ，須其於保險期間遭受意外傷害致身體蒙受傷害而致左足五趾缺失時，被
          告公司始應給付原告一百零五萬之殘廢保險金，於此，原告既然連自己之
          左足五腳趾如何斷掉缺失皆交待不清，則如何能依該條款規定，向被告公
          司請求給付前揭保險金。況原告自稱係腳踏車不穩落地而昏倒，非因斷趾
          所致，爾後不過數分鐘，又僅是覺是疼痛及周遭人聲嚷嚷始醒來等言之，
          原告於意外發生左足五趾截斷之重大傷害時，依常理，應感劇痛而知緣由
          ，惟其竟稱不清楚原因，孰不可思議，令人匪夷所思﹖另以原告前揭稱，
          其於清晨五、六點騎腳車買早點時於路口遭機車從後面撞及致其重心不穩
          向右側跌倒並撞到路旁花圃緣石致右手脕、右上腹有擦、瘀傷而昏倒一會
          兒，但未有任何財務損失，惟查，依原告前揭病歷，並無其右手脕、右上
          腹擦、瘀傷之記載，原告當時有無昏倒，亦有疑問。再者，原告於前揭保
          險金申請書及病歷上稱，其左足腳趾係被人砍斷，然依經驗法則及常理，
          以原告前揭口述之這種交通小事故（按如前所述，原告腳趾截應非機車碰
          撞造成，而原告未舉證身體尚有其他傷害），其又無任何財物損失，一般
          肇事者如欲逃避責任，其於事後逃跑都來不及，怎會再去傷害原告，而增
          加被警逮捕到案之機率；又肇事者如對原告有深仇大恨或為惡性之車族
          者，非故意傷害原告而不快，則其儘可以刀械直接砍人（身體、手臂）較
          為方便，何必大費周章且不順手地先將原告撞倒，再砍其毫不起眼之腳趾
          ﹖此見現今台灣社會上，縱每天皆有光怪陸離之時事產生，但從未眼見、
          聽聞類似前揭之案例報導，原告前揭說詞之無法置信，應屬的論。
      Ｂ、斷趾後，竟於不知左足五趾全斷之情形下，步行百餘公尺：按一般人如感
          覺身體不舒服或疼痛，基於愛惜生命之心理，皆會不由自主地自動探索身
          體不舒服或疼痛之來源、原因，小傷害如此，大病痛更不用談。茲本案原
          告既於前揭庭期中稱，因感到痛而醒來（然被砍時，竟不知道﹖）如一般
          人應該立刻會去探究其來源，進而即知左足五趾已斷，更有甚者，原告如
          屬人之異數，根本不理會其為何疼痛，則於其牽腳踏車行走欲對外求援時
          ，亦會因左足五趾全斷，步行極力不方便之情況下發覺異狀，怎可能步行
          百餘公尺皆不自知﹖除非原告有意謊稱不知，而為其並無當場將已斷落之
          腳趾撿回，以利醫生進行接趾手術之過程自圓其說，否則，實無從解釋原
          告該說詞之合理性。
      Ｃ、發生左足五趾全斷之重大傷害後，未留於原地求援，反而捨近求遠，冒著
          流血過多之生命危險，牽著損壞之腳踏車一一地步行到一百餘公尺之
          便利商店請求報案、送醫（按便利商店對面即為市立醫院）：原告於前揭
          庭期中稱，於八十七年十二月十八日清晨五、六點事故發生時，因覺世風
          日下、人情冷漠爰決逕以己力自行前往便利商店求援云云，惟查，以原告
          口述之事故地點為路口，時間清晨五、六點又係當時台南市該區收垃圾之
          時，且其前揭自稱，昏倒後清醒原因之一，為聽聞周遭人聲嚷嚷等視之，
          顯見，該事故發生之人、時、地、物，皆有利於原告就地請人向警局報案
          求援，縱如其稱，現今社會上一般大眾皆自掃門前雪，但依經驗法則，請
          若干路人中之一人打通電話報案，應非難事。退步言之，如前所述，縱原
          告認為社會冷漠、功利、無情，然以原告係遭受左足五趾斷裂之血流不止
          重大傷害，而其卻超乎常人意料之外，選擇冒著血流不止、傷口感染之危
          險自行前往有一段距離之便利商店（反而非對面的醫院）求援，心態前後
          矛盾，其目的不無有隱藏事實及破壞現場、不利警方蒐證之虞，此由前揭
          便利商店店員報案後，負責本案之警員曾即循著血跡、原路找尋原告之腳
          趾及其他任何蛛絲馬跡竟皆無所獲之情況，相互印證，被告公司不得不有
          前揭懷疑。
  （四）綜上所述，僅由原告口述之前揭事故，至目前為止，原告除了有外傷性左足
        五趾截肢之結果外，並無舉出任何證據證明確有發生該事故發生，甚且還曾
        自稱不清楚其左足五腳趾何故截斷，又台南市警察局第一分局德高派出所雖
        於八十八年元月二十七日正式受理其報案，然迄今，亦僅有原告所作之筆錄
        ，而別無其他證據。另從原告前揭陳述之事故過程言之，同前所述，更有前
        後矛盾及許多過於不合理之處，凡以上種種，皆無法認定原告於八十七年十
        二月十八日發生前揭保險契約所稱之「意外傷害事故」，且因該事故致或左
        足五腳趾缺失之殘廢，因此，被告公司以意外事故不明確為由拒絕賠償保險
        並無違誤。
三、證據：提出經濟部公司執照、意外傷害保險要保書、台南市警察局第一分局函、
    保險金申請書各一份為證，並聲請調閱原告之病歷資料，及原告在慶豐人壽保險
    股份有限公司、國泰人壽保險股份有限公司、國華人壽保險股份有限公司、幸福
    人壽保險股份有限公司、新光人壽保險股份有限公司之保險資料。
丙、本院依職權向台南市立醫院調閱原告之病歷資料及向台南市警察局第一分局調閱
    該局德高派出所受理原告傷害案件之偵訊筆錄函查原告報案經過，查詢原告在本
    院為債務人之相關案件明細及調閱八十八年度保險字第一一號給付保險金事件之
    錄影帶勘驗筆錄。
    理      由
一、原告起訴主張：原告於八十七年十一月十七日與被告公司訂立統一意外傷害保險
    契約，保險金額三百萬元整，期間計一年整，保單號碼ＰＡ00000000號
    。原告不幸於八十七年十二月十八日凌晨五時許，騎腳踏車行經台南市東區○○
    ○○街與崇德路口時，遭二名騎機車之年輕人自後方撞擊。原告向右傾到，頭部
    、胸側肋骨及手撞到路旁花台，昏了過去。原告不知道昏多久，醒來後路人說腳
    流了好多血，就推著腳踏車到一家便利商店求援，才知道左足五趾均遭截肢。後
    來便利商店的員工幫忙叫救護車，將原告送至台南市立醫院急救，並進行截肢手
    術，在八十七年十二月二十三日出院。台南市警察局第一分局德高派出所主管李
    鵬山及管區警員孫哲敏二人親至原告家中進行筆錄工作，並於當時開立一份報案
    三聯單予原告。原告以承保危險事故發生，依前揭保險契約向被告公司請求給付
    保險金，依契約書第五條「殘廢保險金的給付標準」，原告實符合第四級之標準
    ，故原告主張被告公司應給付原告一百零五萬元，並依該契約書第十四條「保險
    事故的通知與保險金的申請時間」之規定，被告應於收齊原告申請理賠文件即八
    十八年一月五日後十五日內給付之，逾期被告應按年利一分加計利息給付。故原
    告主張被告須自八十八年一月二十日起算，加計約定利息。被告則以：原告曾投
    保共七家保險公司之意外保險，保險金額共計三千八百萬元，惟皆未對被告為告
    知或通知，其所投保之其他保險公司之名稱及金額，依保險法第三十七條及最高
    法院七十六年度上字第一一六六號判例意旨可知，系爭保險契約當屬無效，保險
    契約既屬無效，被告當無給付保險金之義務。退步言之，縱系爭保險契約有效，
    惟被告公司承保之範圍係意外傷害，然依原告所述及其所提出之診斷證明書及刑
    事報案單等資料，並不足以證明原告左足五趾截肢，係因意外事故所致，且其所
    陳之事故發生經過，亦互相矛盾且不合常理，實無法證明有意外之發生，被告以
    意外事故不明確為由拒絕給付保險金並無違誤等語，資為抗辯。
二、原告主張原告與被告於八十七年十一月十七日訂立統一意外傷害保險契約，以原
    告為被保險人，保險金額三百萬元整，期間自八十七年十一月十七日起至八十八
    年十一月十七日止，保單號碼ＰＡ00000000號之事實，業據提出統一意
    外傷害保險條款影印本乙份為證，復為被告所自認，可信為真實。
三、原告主張在前揭保險期間內之八十七年十二月十八日發生車禍撞擊後昏迷，醒來
    後即發現左五趾遭切斷，依兩造之保險契約第五條約定，應給付意外殘廢保險金
    一百零五萬元，亦據提出台南市立醫院醫師診斷證明書一紙為證。被告雖不否認
    原告左五足趾遭截肢，惟以原告複保險，本契約應屬無效，及原告不能證明保險
    事故發生等前揭情詞置辯。經查：
（一）被告抗辯稱：原告複保險，本件保險契約應屬無效云云。查原告於八十七年十
      二月十八日左五趾遭切斷時，當時投保之意外傷害保險契約，除本件三百萬元
      保險金外，尚包括國泰人壽保險股份有限公司五百萬元、中國人壽保險股份有
      限公司九百萬元、國華人壽保險股份有限公司三百萬元、幸福人壽保險股份有
      限公司五百萬元、新光人壽保險股份有限公司一千萬元，雖為原告所不否認，
      且有原告提出之繳費支票存根十二紙在卷足憑。惟「複保險，除另有約定外，
      要保人應將他保險人之名稱及保險金額通知各保險人，要保人故意不為通知，
      或意圖不當得利而為複保險者，其契約無效，保險法第三十六條、第三十七條
      固定有明文。惟該複保險通知義務之規定，係因財產保險之目的在填補損害，
      有損害始有賠償，被保險人不得為超額賠償請求，亦不得以複保險為變相之超
      額保險，以防道德危險之發生，為使保險人於承保前即得就保額是否超逾，危
      險是否集中等為評估，以決定是否承保，故課要保人以複保險通知之義務。反
      之，人身保險因人身無法以經濟上利益估定其價值，自無賠償超逾損害之情形
      ，即無超額賠償之可言，此觀人身保險之保險給付，多採定額給付理賠，而不
      計被保險人實際經濟損害若干自明。在財產保險，為不使保險受益人獲得不當
      得利，保險金額不得高於保險標的價額，而保險標的價額，通常以市價定之，
      故其保險標的須得以客觀標準評估其價值；惟在人身保險，人身既為無價，即
      無此概念存在。否則，若謂保險法有關複保險之規定於人身保險有其適用，要
      保人依保險法第三十六條之規定通知保險人，其結果即應適用同法第三十八條
      規定，於保險事故發生時，各保險人僅就其所保金額負比例分擔之責，而其賠
      償總額不得超過『保險標的』之價值，如此不僅與人身保險為定值保險、定額
      理賠之本旨有違，且為『保險標的』之人身之價值若干﹖如何決定﹖即有疑義
      ，更與人身無價之觀念有悖。故複保險通知義務之規定雖列於保險法總則章，
      其適用範圍應僅限於財產保險，而不及於人身保險。」最高法院著有八十七年
      度台上字第八二一號判決可資參照。本件兩造訂立之保險契約為人身保險，縱
      原告有故意不為通知之情事，仍不能認其契約無效。被告抗辯為不足採。
（二）再查，兩造訂立之「統一意外傷害保險契約」第五條約定「被保險人於本契約
      有效期間內遭受第二條約定的意外傷害事故，自意外傷害事故發生之日起一百
      八十日以內致成附表所示二十八項殘廢程度之一者，本公司給付意外殘廢保險
      金，其金額按該表所列給付。」依該約定條款，原告須符合１意外傷害、２殘
      廢之要件。然查：
  １、原告所受之傷害為「左足第一、二、三、四、五全趾外傷性截肢」，有前揭台
      南市立醫院診斷證明書在卷可憑。依兩造意外傷害保險附約條款附表第四級第
      二十二項目：一足五趾缺失者，可領保險金額百分之三十五，此為兩造所不爭
      執，此部分之事實堪可認定。
  ２、兩造約定之意外保險附約條款第二條就「意外傷害事故」定義為「係指被保險
      人於本契約有效期間內，因遭意外傷害事故，致其身體蒙受傷害而致殘廢或死
      亡。前款所稱意外傷害事故，指非由疾病引起之外來突發事故。」原告主張於
      八十七年十二月十八日發生遭人追撞昏迷，醒來後即發生左腳五趾遭截肢之意
      外傷害，惟查：
    原告提出之台南市立醫院診斷證明書固然足資證明其左五趾遭截肢，但造成之
      原因是否外來？是否突發之事故？並不足以證明。
    又被告所稱其受傷後有前往求救之台南市○○路七三七號全家便利商店求救，
      該錄影帶可資為證部分，經查，該錄影帶經勘驗結果，雖足證原告於八十七年
      十二月十八日凌晨五時十二分，有到前揭商店門口求救稱「腳受傷了」，店員
      打電話叫救護車，救護車於同日五時十八分到達，旋於五時二十分載原告離開
      ，此有兩造均不爭執之勘驗筆錄在卷可憑。惟上揭錄影帶僅拍攝到原告至便利
      商店求救之畫面，並無拍攝到原告主張遭撞擊及昏迷中腳趾意外消失之情節，
      尚不足以證明有突發外來事故發生。
    再查，本件事故在八十七年十二月十八日發生後，原告並未主動報案，嗣路人
      報案後，台南市警察局第一分局德高派出所在八十八年一月二十七日始派警員
      孫哲敏到原告家中製作筆錄。本院依職權向第一分局調閱原告之偵訊筆錄核閱
      結果，原告向警員表示伊騎腳踏車遭二名騎機車男子自後追撞後昏迷，醒後腳
      趾無故消失、無財產損失、未與人結怨，及除投保國泰人壽五百萬元保險外，
      無其他保險等情，有該偵訊筆錄在卷可憑。該筆錄為原告個人之陳述，是否真
      實，仍認無證據力足資證明。
（三）當事人主張於己有利之事實者，就其事實有舉證之責任，民事訴訟法第二百七
      十七條定有明文。原告主張兩造約定之保險事故即「非由疾病引起之外來突發
      事故」已發生，致造成損害一節，未能舉證以實其說，不能認其主張為正當，
      從而，原告依保險契約請求被告給付一百零五萬元及自八十八年一月二十日起
      至清償日止，以年利一分加計之利息為無理由，應予駁回。
四、原告之訴既無理由，假執行之聲請失所依附，一併駁回。
五、本件判決基礎已臻明確，兩造其餘攻擊、防禦方法與舉證，經審核結果並不能動
    搖該基礎，且與本件事實之認定無涉，自無庸一一贅述，併此敘明。
六、結論：原告之訴為無理由，依民事訴訟法第七十八條，判決如主文。
中      華      民      國    八十九    年      三      月    三十一    日
                                臺灣臺南地方法院民事第二庭
~B法      官  童來好
右為正本係照原本作成
如對本判決上訴，須於判決送達後廿日內向本院提出上訴狀
中      華      民      國    八十九    年      四      月    一        日
~B法院書記官  鄭佩玉


司法院資訊處製作；財團法人民間司法改革基金會備份。
